【裁判字號】    98,簡上,97
【裁判日期】    990210
【裁判案由】    傷害
【裁判全文】
臺灣苗栗地方法院刑事判決              98年度簡上字第97號
公  訴  人  臺灣苗栗地方法院檢察署檢察官
上  訴  人
即  被  告  甲○○
上列上訴人即被告因傷害案件，不服本院苗栗簡易庭於中華民國
98年10月30日所為之98年度苗簡字第826 號第一審刑事簡易判決
（聲請簡易判決處刑案號：98年度偵字第4362號），提起上訴，
本院管轄之第二審合議庭判決如下：
    主  文
上訴駁回。
    事  實
一、甲○○於民國98年5 月19日14時50分許，在苗栗縣三義鄉鯉
    魚潭村苗52線後池堰（舊山線鐵路橋下）遇見范軒瑋，因范
    軒瑋欲解釋日前發生疑似帶友人性侵害甲○○親屬事件經過
    情形，雙方發生口角，甲○○竟基於傷害犯意，持海釣竿猛
    力毆打范軒瑋頭、臉部，致使范軒瑋受有頭部挫傷、腦震盪
    、牙齒斷裂及右手挫傷之傷害。
二、案經范軒瑋訴由苗栗縣警察局苗栗分局報請臺灣苗栗地方法
    院檢察署檢察官偵查後聲請以簡易判決處刑。
    理  由 
壹、程序方面：
一、有關卷附由行政院衛生署豐原醫院所製作之診斷證明書1 紙
    ，經查，乃從事醫療業務之人於業務上或通常業務過程所須
    製作之紀錄文書、證明文書，因係於通常業務過程不間斷、
    有規律而準確之記載，且大部分紀錄係完成於業務終了前後
    ，無預見日後可能會被提供作為證據之偽造動機，其虛偽之
    可能性小，除非該等紀錄文書或證明文書有顯然不可信之情
    況，否則有承認其為證據之必要，且醫院診斷證明書係病患
    就診或就醫，醫師就其診斷治療病患結果，所出具之證明書
    ，依醫師法第17條規定，醫師如無法令規定之理由，不得拒
    絕診斷書之交付。醫師係從事醫療業務之人，病患如純為查
    明病因並以接受治療為目的，而到醫療院所就醫診治，醫師
    於例行性之診療過程中，對該病患所為醫療行為，於業務上
    出具之診斷書，屬於醫療業務上或通常醫療業務過程所製作
    之證明文書，自該當於上開條款所指之證明文書（最高法院
    95年度台上字第5026號、97年度台上字第2526號、98年度台
    上字第3286號判決意旨參照）。復參酌刑事訴訟法第159 條
    之4 第1 款、第2 款立法意旨可知，於刑事訴訟採證上之所
    以容許所謂特信性文書具有證據能力，乃係因此類公務或業
    務通常過程中所製作之證明或記錄文書，因具有公示性、例
    行性或機械性、良心性及制裁性等特徵，此種例行性之事業
    活動過程中之證明或紀錄文書，類型上虛偽之可能性極低，
    具有足以取代反對詰問之特別可信的情況保證。況縱使審判
    中傳訊製作人到庭作證，亦不足以獲得較當時記憶猶新之際
    所製作文書更可信的證言，因此例外的容許此種特信性文書
    得做為證據，是本件診斷證明書自得作為本院心證之事證而
    憑採之。此自上開文書其時間製作上之密接性觀察，當無受
    外界不當干預；且非事後應當事人要求方始製作，無入人於
    罪之可能；並參酌其製作當時外部客觀情況及醫師就病歷不
    實記載當受醫師法懲戒而具有制裁性、文書製作當時記憶之
    鮮明性等各項因素綜合佐參，其具有證據能力當屬無疑，合
    先敘明。
二、按被告以外之人於偵查中向檢察官所為陳述，除顯有不可信
    之情況者外，得為證據，刑事訴訟法第159 條之1 第2 項定
    有明文。偵查中對被告以外之人（包括證人、鑑定人、告訴
    人、被害人及共同被告等）所為之偵查筆錄，或被告以外之
    人向檢察官所提之書面陳述，性質上均屬傳聞證據。惟現階
    段刑事訴訟法規定檢察官代表國家偵查犯罪、實施公訴，依
    法其有訊問被告、證人及鑑定人之權，證人、鑑定人且須具
    結，而實務運作時，檢察官偵查中向被告以外之人所取得之
    陳述，原則上均能遵守法律規定，不致違法取供，其可信度
    極高，職是，被告以外之人前於偵查中已具結而為證述，除
    反對該項供述得具有證據能力之一方，已釋明「顯有不可信
    之情況」之理由外，不宜以該證人未能於審判中接受他造之
    反對詰問為由，即遽指該證人於偵查中之陳述不具證據能力
    。且所謂不可信之情況，法院應審酌被告以外之人於陳述時
    之外在環境及情況，例如：陳述時之心理狀況、有無受到外
    力干擾等，以為判斷之依據。從而，證人范軒瑋經檢察官訊
    問時，係以證人之身分陳述，經告以具結義務及偽證處罰後
    ，於命證人朗讀結文後具結，其係於負擔偽證罪之處罰心理
    下證述，並以具結擔保其供述之真實性，又無受其他不當外
    力干擾之情形，依上揭說明，其於偵查中之證言，自具有證
    據能力。
三、次按傳聞法則之重要理論依據，在於傳聞證據未經當事人之
    反對詰問予以核實，乃予排斥，惟若當事人已放棄對原供述
    人之反對詰問權，於法院審判時表明同意該等傳聞證據可作
    為證據，基於證據資料愈豐富，愈有助於真實發現之理念，
    並貫徹刑事訴訟法修法加重當事人進行主義之精神，確認當
    事人對於證據能力有處分權之制度，傳聞證據經當事人同意
    作為證據，法院認為適當者，亦得為證據。另當事人於調查
    證據時，對於傳聞證據表示「沒有意見」、「對於證據調查
    無意見」，而未於言詞辯論終結前聲明異議，應視為已有將
    該等傳聞證據採為證據之同意，此刑事訴訟法第159 條之5
    定有明文。經查：本案所引之下列其他證據，本院於審理中
    均一一踐行「告以要旨」程序，檢察官、被告在知悉上開證
    據係審判外陳述之情形下，對於各該審判外之陳述均分別表
    示「沒有意見」，或僅就上開陳述是否真實表示意見，並未
    於言詞辯論終結前就證據能力聲明異議；而本院審酌該等陳
    述作成時之情況，認為其證據之取得過程並無瑕疵，且與待
    證事實具有關連性，證明力非明顯過低，而具適當性，是自
    應具有證據能力。
貳、實體方面：
一、本件上訴人即被告甲○○固坦承於上述時地，與告訴人范軒
    瑋爭執而發生口角，惟矢口否認有何傷害之犯行，辯稱：當
    日伊與告訴人發生爭執時，僅有手持海釣竿作勢要打告訴人
    ，其並未打到告訴人，告訴人所受之傷害不知從何而來等語
    。經查：
（一）上開犯罪事實，業據證人即告訴人范軒瑋於警詢陳述：「
      於98年5 月19日下午15時10分許，在苗栗縣三義鄉○○○
      村○○○○○段池宴（舊山線鐵路橋下）被甲○○打傷。」
      、「他首先用海釣竿打我，隨即從他騎乘的機車座墊內拿
      出一把鐮刀，作勢要做追殺我，我隨即跑給甲○○追，我
      當時沒有還擊甲○○，我身上頭部挫傷、腦震盪、左上方
      牙齒斷、右手挫傷（詳如行政院衛生署豐原醫院診斷書00
      6341號）。」等語明確（見臺灣苗栗地方法院檢察署98年
      度偵字第4362號卷〈下稱偵查卷〉第8 頁）。其於偵訊中
      亦具結證稱：「98年5 月19日下午約2 、3 點左右，地點
      在鯉魚潭苗52線（舊山線鐵路橋下），之後甲○○懷疑我
      欺負他老婆，他對我很不滿，我去找他，我臨時在馬路上
      看到他在釣魚，他要我不要大小聲，他用釣竿打我頭部，
      還有臉上，造成我頭腦震盪，牙齒也壞了，我們之前還是
      好朋友。他後來還拿摩托車裡面的鐮刀追殺我，現場雖然
      很多人看到，但沒有人敢出來作證，因為大家都很怕他，
      現場應該有錄影機應該有錄到。」等情甚詳（見偵查卷第
      26頁）。揆以告訴人范軒瑋上開警詢及偵訊中所述與被告
      發生衝突之過程，前後所陳大致相符，復無明顯矛盾或不
      合常情之處，且依其所述被告係以海釣竿毆打其頭部、臉
      部等語，此與診斷證明書（見偵查卷第10頁）所示告訴人
      受傷之部位、傷害種類亦相符合，是告訴人所述應堪採信
      。況審酌本件告訴人受有頭部挫傷、腦震盪、牙齒斷裂、
      右手挫傷等多處傷害之情以觀，併參被告於警詢、偵查、
      本院第二審行準備程序時均供稱事發當時手中確實有拿釣
      竿，並作勢要打告訴人等語（見偵查卷第5 、26頁，本院
      98年度簡上字第97號卷第23頁），衡諸經驗法則，益徵被
      告所稱並未對告訴人施以暴力等語，顯係卸責之詞，不足
      採信。
（二）綜上所述，本案事證明確，被告所辯應屬臨訟卸責之詞，
      難以憑採，其犯行堪予認定，應依法論科。
二、論罪科刑：
    核被告甲○○所為，係犯刑法第277 條第1 項傷害罪。
三、原審以被告犯罪事證明確，並適用刑事訴訟法第449 條第1
    項前段、第454 條第2 項，刑法第277 條第1 項、第41條第
    1 項前段及刑法施行法第1 條之1 等規定，審酌被告不思以
    理性溝通協調方式解決糾紛，僅因發生口角，即傷害告訴人
    之犯罪動機、目的、手段，兼衡被告之生活狀況、智識程度
    、尚未取得告訴人之諒解及告訴人所受傷害程度等一切情狀
    ，判處拘役50日，如易科罰金，以新臺幣1000元折算1 日，
    至被告所持用而為前揭傷害犯行之海釣竿，雖係供被告犯罪
    所用之物，惟未扣案，且無積極證據證明現仍存在，為免將
    來執行之困難，爰不予宣告沒收。是認原審認事用法均無違
    誤，量刑亦屬妥當。另被告於本院第二審審理時，陳稱其親
    屬曾遭告訴人等性侵等情，而請求法院審酌等語，惟此部分
    之經過，告訴人等已經臺灣苗栗地方法院檢察署檢察官偵查
    後為不起訴處分（98年度偵字第2973號），僅憑被告片面之
    詞，且無相關證據可佐，是難認告訴人等有性侵之事實，況
    且告訴人之相關素行亦非本件量刑時參酌之唯一因素，甚而
    本件原審量處拘役50日，難謂顯不相當，被告仍執前詞提起
    本件上訴，為無理由，應予駁回。
四、據上論斷，應依刑事訴訟法第455 條之1 第1 項、第3 項、
    第368 條，判決如主文。
本案經檢察官唐先恆到庭執行職務。
中    華    民    國    99    年    2     月    10    日
                  刑事第二庭    審判長法  官  楊清益
                                      法  官  蔡志宏
                                      法  官  魏宏安
以上正本證明與原本無異。
不得上訴。
                                      書記官  張玉楓
中    華    民    國    99    年    2     月    10    日

司法院資訊處製作；財團法人民間司法改革基金會備份。
